---
title: "Fundamentos de Pesquisa em Ciência da Computação 2"
subtitle: "Relatório - Análise Descritiva e Inferência Estatística"
date: "28 de junho de 2018"
output:
  html_document:
    df_print: paged
---

Este relatório compreende a análise descritiva e a inferência estatística para uma amostra de refatoramentos detectados pelas ferramentas *RMiner* e *RefDiff*, fazendo parte do Anexo D do relato de replicação do experimento efetuado por Tsantalis et at.


### **1. Bibliotecas Utilizadas**
```{r message = FALSE, warning = FALSE}
library(tidyverse)
library(here)
library(dplyr)
library(kableExtra)
library(ggrepel) 
library(boot) ##bootstraping e cálculo do intervalo de confiança
library(resample) ##permutação e cálculo do p-valor
library(coin)
theme_set(theme_bw())
```


### **2. Importação dos Dados**
```{r message = FALSE, warning = FALSE}
datasetRefactorings <- read_csv(here::here("data/ToolsRefactorings.csv"))

datasetExecutionTime <- read_csv(here::here("data/ToolsExecutionTime.csv"))

glimpse(datasetRefactorings)

glimpse(datasetExecutionTime)

```

A partir desses *datasets*, consideram-se 20 observações de refatoramentos detectados (*datasetRefactorings*) nas execuções das ferramentas *RMiner* e *RefDiff*, com base em 37 *commits* cada, cujos tempos de execução estão dispostos em *datasetExecutionTime*. 


### **3. Análise Descritiva dos Dados**

A tabela 1 exibe a distribuição dos tipos de refatoramento detectados a partir da amostra de 425 refatoramentos, provenientes de 37 *commits*.

```{r results = 'markup'}

valuesOfType = c("Move Attribute", "Pull Down Attribute", "Pull Up Attribute", " ", "Extract Method", "Inline Method", "Pull Up Method", "Rename Method", "Extract Superclass", "Move Class", "Rename Class", " ")
matrixVariable <- matrix(valuesOfType, nrow = 4, ncol = 3) 
colnames(matrixVariable) <- c(" ", " ", " ")
kable(matrixVariable, caption = "Tabela 1 - Categorias de Refatoramentos Detectados") %>%
  kable_styling(bootstrap_options = "striped", full_width = F) %>%
  add_header_above(c("Atributo" = 1, "Método" = 1, "Tipo" = 1), line = FALSE)
```


As figuras 1 a 3 exibem a distribuição da quantidade de TP (verdadeiros positivos), FP (falsos positivos) e FN (falsos negativos) por tipo de refatoramento para o *RefDiff* e *RMiner*.


```{r message = FALSE, warning = FALSE}

theme_function <- function(){ 
  theme(text = element_text(family = "Arial", size = 10), plot.title = element_text(size = 10), axis.title.x = element_text(size = 10), axis.title.y = element_text(size = 10))
}

datasetRefactoringsForPlot_function <- function(variable){
  
  datasetRefactoringsForPlot <- datasetRefactorings %>%
    select(tool, refactoringType, as.character(variable))
  
  datasetRefactoringsForPlot <- setNames(datasetRefactoringsForPlot,  c("tool", "refactoringType", "variable"))
  
  datasetRefactoringsForMean <- datasetRefactoringsForPlot %>%
    group_by(tool) %>%
    summarize(meanVariable = mean(variable)) 
  
  glimpse(datasetRefactoringsForMean)
  
  return(datasetRefactoringsForPlot)
}

plot_tp_fp_fnByToolAndRefactoringType_function <- function(variable, plotTitle, ylabTitle){
  
  datasetRefactoringsForPlot <- datasetRefactoringsForPlot_function(variable)

  datasetRefactoringsForPlot %>%
    ggplot(aes(y = variable, x = refactoringType)) +
    facet_grid(. ~tool) +
    ggtitle(plotTitle) +
    geom_bar(stat = "identity", fill = "white", color = "red") + 
    geom_text(aes(label = paste(variable)), size = 2.5, position = position_dodge(width = 2), vjust = -0.2) +
    ylab(ylabTitle) + 
    xlab("Tipo de Refatoramento") +
    theme_function() + 
    theme(axis.text.x = element_text(angle = 70, hjust = 1))
}

plot_tp_fp_fnByToolAndRefactoringType_function("TP", "Figura 1 - Quantidade de Verdadeiros Positivos x Tipo de Refatoramento x Ferramenta", "Quantidade de verdadeiros positivos")

plot_tp_fp_fnByToolAndRefactoringType_function("FP", "Figura 2 - Quantidade de Falsos Positivos x Tipo de Refatoramento x Ferramenta", "Quantidade de falsos positivos")

plot_tp_fp_fnByToolAndRefactoringType_function("FN", "Figura 3 - Quantidade de Falsos Negativos x Tipo de Refatoramento x Ferramenta", "Quantidade de falsos negativos")

```


A partir da figura 1, observa-se que, para a amostra, a maioria dos refatoramentos aplicados é do tipo *Extract Method* e *Move Class*. Em média, a quantidade de verdadeiros positivos é 12.6 para o *RefDiff* e 12.4 para o *RMiner*, por tipo de refatoramento.

A figura 2 exibe a distribuição de falsos positivos por tipo de refatoramento. É relevante notar a presença de valores extremos (*outliers*) na detecção dos refatoramentos *Pull Up Attribute* e *Pull Up Method*, pelo *RMiner*. Em média, a quantidade de falsos positivos para o *RefDiff* é 0.3 e 15.3 para o *RMiner*. É possível também observar que há um número maior de falsos positivos nas detecções efetuadas pelo *RMiner* em relação ao *RefDiff*.

A distribuição de falsos negativos é apresentada na figura 3. Em média, 0.9 dos refatoramentos são falsos negativos para o *RefDiff* e 1.0 para o *RMiner*, com divergências em termos do tipo de refatoramento não-detectado.

As figuras 4 a 5 exibem a distribuição da precisão e do *recall* por tipo de refatoramento para o *RefDiff* e *RMiner*.

```{r message = FALSE, warning = FALSE}

plot_precision_recall_ByToolAndRefactoringType_function <- function(variable, plotTitle, ylabTitle){
  
  datasetPrecisionAndRecallRefactoringsForPlot <- datasetRefactoringsForPlot_function(variable)
  
  datasetPrecisionAndRecallRefactoringsForPlot %>%
    ggplot(aes(y = variable, x = refactoringType)) +
    facet_grid(. ~tool) +
    ggtitle(plotTitle) +
    geom_bar(stat = "identity", fill = "white", color = "red") + 
    geom_text(aes(label = paste(round(variable, digits = 2), "%")), size = 2, position = position_dodge(width = 2), vjust = -0.2) +
    ylab(ylabTitle) + 
    xlab("Tipo de Refatoramento") +
    theme_function() + 
    theme(axis.text.x = element_text(angle = 70, hjust = 1))
 }

plot_precision_recall_ByToolAndRefactoringType_function("precision", "Figura 4 - Precisão x Tipo de Refatoramento x Ferramenta de Detecção", "Precisão")

plot_precision_recall_ByToolAndRefactoringType_function("recall", "Figura 5 - Recall x Tipo de Refatoramento x Ferramenta de Detecção", "Recall")

```


De acordo com a figura 4, a precisão das ferramentas *RefDiff* e *RMiner* variam de 88.9% a 100% e de 33.3% a 100%, respectivamente. Em média, a precisão do *RefDiff* (98.5%) é maior que a do *RMiner* (81.9%). 

O oposto ocorre em relação ao *recall*, para o qual o *RMiner* (90.5%) é superior, em média, ao *RefDiff* (88.9%). Nestes termos, a figura 5 exibe a distribuição do *recall* para ambas as ferramentas que, por sua vez, varia de 50% a 100% para o *RefDiff* e de 60% a 100%, para o *RMiner*. 

A figura 6 exibe a distribuição do tempo de execução dos 37 *commits* em função das ferramentas de detecção de refatoramento, utilizadas na repetição do experimento.

```{r message = FALSE, warning = FALSE}

plotExecutionTimeByTool_function <- function(variable, plotTitle){
  
  datasetExecutionTimeForPlot <- filter(datasetExecutionTime, Tool == as.character(variable))
  
  glimpse(datasetExecutionTimeForPlot)
  
  datasetExecutionTimeForPlot %>%
    ggplot(aes(y = ExecutionTime, x = Tool)) +
    geom_boxplot() +
    scale_y_log10() + 
    ggtitle(plotTitle) +
    ylab("Tempo de execução (ms)") + 
    xlab(" ") +
    theme_function() + 
    theme(axis.text.x = element_text(angle = 30, hjust = 1)) +  
    geom_text_repel(data = data.frame(q = as.numeric(quantile(datasetExecutionTimeForPlot$ExecutionTime))), aes(x = rep(1.5,5), y = q, label = format(q, digits = 2)), size = 2.9, position = position_dodge(width = 1)) +  # add quantile values
    geom_text(aes(x = 0.5, y = median(datasetExecutionTimeForPlot$ExecutionTime), label = format(quantile(datasetExecutionTimeForPlot$ExecutionTime)[4] - quantile(datasetExecutionTimeForPlot$ExecutionTime)[2], digits = 2), angle = 45), size = 2.9, position = position_dodge(width = 2), vjust = -0.2) + # add interquartile value
    geom_linerange(aes(x = 0.4, ymin = quantile(datasetExecutionTimeForPlot$ExecutionTime)[2], ymax = quantile(datasetExecutionTimeForPlot$ExecutionTime)[4])) # add linerange for interquartile
  
}

plotExecutionTimeByTool_function("RefDiff", "Figura 6 - Tempo de Execução do RefDiff")

plotExecutionTimeByTool_function("RMiner", "Figura 7 - Tempo de Execução do RMiner")

```

Para a amostra considerada, de acordo com a figura 6, o tempo de execução do *RefDiff* varia de 227 a 9008 ms, com valor mediano de 1522 ms. Sendo assim, em até 50% das detecções, o tempo de execução é menor que 1522 ms e até 75%, é menor que 3080 ms. 

Para o *RMiner*, a figura 7 exibe valores (0.0014 a 0.2071 ms) extremamente menores que os valores dos tempos de execução do *RefDiff*, para a mesma amostra de dados. Assim, 50% das detecções foram efetuadas em até 0.002 ms, enquanto 75% delas ocorreram em até 0,0022 ms. Portanto, é possível concluir que o *RMiner* é aproximadamente 760000 vezes mais rápido que o *RefDiff*, para a amostra.

A mediana é a estatística de medida central mais adequada para o contexto e será utilizada na inferência estatística para o tempo de execução, pois não é influenciada por valores extremos.


### **4. Inferência Estatística Aplicada à Detecção de Refatoramentos**

A partir do *dataset* *datasetRefactorings*, é extraída uma amostra de 5 observações para cada ferramenta de detecção e o processo de *bootstraping* é iniciado. As figuras 8 a 11 exibem a distribuição da média da precisão e *recall* para o *RefDiff* e *RMiner*. Em seguida, calcula-se o intervalo de confiança.

```{r}

##datasets de refatoramentos para cada ferramenta de detecção

datasetRefactoringsRefDiff <- filter(datasetRefactorings, tool == "RefDiff")
glimpse(datasetRefactoringsRefDiff)

datasetRefactoringsRMiner <- filter(datasetRefactorings, tool == "RMiner")
glimpse(datasetRefactoringsRMiner)


##iniciando o processo de bootstraping
set.seed(123)    ## semente para a aleatoriedade de amostras

experimentRefDiff = sample_n(datasetRefactoringsRefDiff, 5, replace = TRUE)   ##obtém amostra de tamanho 5
glimpse(experimentRefDiff)                                                    

experimentRMiner = sample_n(datasetRefactoringsRMiner, 5, replace = TRUE)
glimpse(experimentRMiner)               


bootstrap_function <- function(data, index, variablePrecisionOrRecall){
  meanPrecisionOrRecallByTool = data %>%
      slice(index) %>%       ##reamostragem
      pull(variablePrecisionOrRecall) %>%  ##variável de interesse
      mean()        ##média da precisao ou recall
    
    return(meanPrecisionOrRecallByTool)
}

plot_precision_and_recall_function <- function(bootstrapsVar, plotTitle, xlabTitle){

  tibble(estatistica = as.double(bootstrapsVar$t)) %>%
    ggplot(aes(x = estatistica)) +
    geom_histogram(fill = "white", color = "red", bins = 10) +
    ggtitle(plotTitle) +
    ylab(" ") +
    xlab(xlabTitle) +
    theme_function() + 
    geom_vline(aes(xintercept = mean(estatistica)), color="blue", linetype = "dashed")
}

doBootstraping_function <- function(experiment, variablePrecisionOrRecall, plotTitle, xlabTitle){
  
  bootstraps <- boot(experiment, bootstrap_function, R = 2000, variablePrecisionOrRecall = variablePrecisionOrRecall)
  print(plot_precision_and_recall_function(bootstraps, plotTitle, xlabTitle))
  print(boot.ci(bootstraps, conf = 0.95, type = "perc"))
}

```

```{r}
doBootstraping_function(experimentRefDiff, "precision", "Figura 8 - Distribuição Amostral da Média da Precisão para o RefDiff", "Média da precisão")
```

Afirma-se com 95% de confiança que a média geral da precisão para o *RefDiff* está entre 93.34 a 100%.

```{r}
doBootstraping_function(experimentRefDiff, "recall", "Figura 9 - Distribuição Amostral da Média do Recall para o RefDiff", "Média do recall")
```

Com 95% de confiança, conclui-se que a média geral do *recall* para o *RefDiff* está entre 72.92 a 100%.

```{r}
doBootstraping_function(experimentRMiner, "precision", "Figura 10 - Distribuição Amostral da Média da Precisão para o RMiner", "Média da precisão")
```

A média geral da precisão do *RMiner*, com 95% de confiança, está entre 74.86 a 94.54%.


```{r}
doBootstraping_function(experimentRMiner, "recall", "Figura 11 - Distribuição Amostral da Média do Recall para o RMiner", "Média do recall")
```

Conclui-se com 95% de confiança que a média geral do *recall* para o *RMiner* está entre 76.28 a 99.16%.


### **5. Inferência Estatística baseada em Teste de Hipótese Aplicada ao Tempo de Detecção de Refatoramentos**

Os seguintes passos são propostos para a realização do teste de hipótese para o tempo de execução do *RefDiff* e *RMiner* durante a detecção de refatoramentos em 37 *commits*:

* Estabelecimento das hipóteses nula (H<sub>0</sub>) e alternativa (H<sub>a</sub>);
* Determinação do nível de significância do teste (&alpha;);
* Cálculo da estatística de teste a partir das observações; 
* Cálculo do p-valor e teste de Wilcoxon.

#### **Estabelencendo as hipóteses nula e alternativa **

* H<sub>0</sub>: O tipo de ferramenta de detecção não influencia o tempo de execução;
* H<sub>a</sub>: O tipo de ferramenta de detecção influencia o tempo de execução.


#### **Determinando o nível de significância do teste**

Considera-se um nível de confiança (&gamma;) de 0,95, isto é, 95% de probabilidade de não rejeitar a hipótese nula, quando ela é verdadeira. Sendo assim, o nível de significância é 0,05 (&gamma; = 1 - &alpha;), o que representa a probabilidade de 5% de rejeitar a hipótese nula quando esta for verdadeira.


#### **Calculando a estatística de teste**

A **mediana** do tempo de execução é a estatística considerada para fins de inferência estatística. 

```{r message = FALSE, warning = FALSE}

executionTimeByTool = datasetExecutionTime %>%
  group_by(Tool) %>%    
  summarize(medianExecutionTime = median(ExecutionTime))   

glimpse(executionTimeByTool)

```
##### **Calculando o p-valor e efetuando o teste de Wilcoxon**

```{r message = FALSE, warning = FALSE}

##efetuando o cálculo do p-valor
permutationTest2(datasetExecutionTime, median(ExecutionTime), treatment = Tool)

permutationTest2(datasetExecutionTime, mean(ExecutionTime), treatment = Tool)


wilcox_test(ExecutionTime ~ as.factor(Tool), 
            data = datasetExecutionTime, 
            distribution = "exact", paired = TRUE)
```

O p-valor calculado é aproximadamente 0.0002, para a mediana (obtém-se o mesmo resultado para a média, exibida aqui apenas para fins de comparação entre as estatísticas).

A partir do resultado do teste de Wilcoxon, é possível afirmar com 95% que a hipótese nula pode ser rejeitada, com p-valor igual a 2.2 * 10^-16^.

